【裁判字號】    98,附民,567
【裁判日期】    990112
【裁判案由】    請求損害賠償
【裁判全文】
臺灣臺中地方法院刑事附帶民事訴訟判決
原      告  甲○○
被      告  丙○○
被      告  乙○○
上列被告等因98年度易字第4073號妨害家庭等案件，經原告提起
附帶民事訴訟，請求損害賠償事件，本院判決如下︰
    主    文
被告丙○○應給付原告新臺幣肆拾萬元及自民國九十八年十二月
二十九日起至清償日止，按年息百分之五計算之利息。
被告乙○○應給付原告新臺幣參拾萬元及自民國九十八年十二月
二十九日起至清償日止，按年息百分之五計算之利息。
原告其餘之訴駁回。
原告勝訴部分，得假執行。被告丙○○、乙○○分別以新臺幣肆
拾萬元、參拾萬元為原告預供擔保後，得免為假執行。
原告其餘假執行之聲請駁回。
    事    實
甲、原告方面：
一、聲明：
  (一)被告丙○○應給付原告新台幣（下同）200萬元，及自附帶
    民事訴訟訴狀繕本送達翌日即98年12月29日起至清償日止，
    按年息百分之5計算之利息，並願供擔保聲請宣告假執行。
  (二)被告乙○○應給付原告200萬元，及自附帶民事訴訟訴狀繕
    本送達翌日即98年12月29日起至清償日止，按年息百分之5
    計算之利息，並願供擔保聲請宣告假執行。
二、陳述：
  (一)被告丙○○係原告甲○○之夫，為有配偶之人，被告乙○○
    亦明知被告丙○○為有配偶之人，2人竟基於通姦之犯意，
    於民國98年7月8日1時許至4時許間，在臺中縣大里市○○○
    街237巷2號丙○○住處發生性行為，姦淫1次。嗣於98年7月
    8日4時25分許，原告返回上址住處時，發現樓下鐵門及樓上
    房門均上鎖，認為事有蹊蹺遂報警處理；原告在員警陪同下
    進入上址房內，始查獲被告2人在上址發生通姦之不法行為
    。被告2人通姦罪經臺灣臺中地方法院檢察署以98年度偵字
    第18588號、第20286號起訴由本院審理，可知被告2人之通
    姦事證明確。
  (二)按因故意或過失，不法侵害他人之權利者，負損害賠償責任
    。故意以背於善良風俗之方法，加損害於他人者亦同；不法
    侵害他人之身體、健康、名譽、自由、信用、隱私、貞操，
    或不法侵害其他人格而情節重大者，被害人雖非財產上之損
    害，亦得請求賠償相當金額；不法侵害他人基於父母、子女
    或配偶關係之身分法益而情節重大者準用之，民法第184條
    第1項、第195條第1項、第3項定有明文。被告2人於前揭時
    地為通姦、相姦之行為，係故意侵害原告基於配偶關係之身
    分法益，致原告家庭破裂，受有精神上之重大打擊與痛苦，
    且其情節重大；另被告丙○○於98 年7月8日對原告（起訴
    狀誤載為被告）亦有傷害之行為，是原告主張受有非財產上
    之損害，基於侵權行為損害賠償請求權之依據，請求被告2
    人應各賠償原告200萬元整。
  (三)被告2人至今仍舊密切往來，甚至被告2人晚間仍常至被告乙○○家過夜，毫不避諱，犯後態度惡劣，原告精神上受有嚴
    重痛楚，為此提起本訴，請求判決如訴之聲明。
三、證據：引用刑事程序之證據。
乙、被告方面：
一、聲明：被告2人均求為判決駁回原告之訴及假執行之聲請。
二、陳述：被告2人並未發生性行為。
三、證據：引用刑事程序之證據。
    理    由
一、原告主張被告丙○○、乙○○2人有相姦、通姦及被告丙○○有傷害犯行等事實，雖據被告2人所否認，惟均經本院以
    98年度易字第4073號刑事判決認定被告2人有罪，就被告乙○○所犯相姦罪，處有期徒刑3月；被告丙○○所犯通姦罪
    ，處有期徒刑3月，被告丙○○所犯傷害罪，處拘役50日，
    如易科罰金，均以新臺幣1千元折算1日在案，堪信為真實。
二、按「因故意或過失，不法侵害他人之權利者，負損害賠償責
    任，故意以背於善良風俗之方法，加損害於他人者亦同」，
    民法第184條第1項定有明文。次按「不法侵害他人之身體、
    健康、名譽、自由、信用、隱私、貞操，或不法侵害其他人
    格法益而情節重大者，被害人雖非財產上之損害，亦得請求
    賠償相當之金額。此項規定，於不法侵害他人基於父、母、
    子、女或配偶關係之身分法益而情節重大者，準用之」，民
    法第195條第1項前段、第3項定有明文。又婚姻係以夫妻之
    共同生活為其目的，配偶應互相協力保持其共同生活之圓滿
    安全及幸福，而夫妻互守誠實，係為確保其共同生活之圓滿
    安全及幸福之必要條件，故應解為配偶因婚姻契約而互負誠
    實之義務，配偶之一方行為不誠實，破壞共同生活之圓滿安
    全及幸福者，即為違反因婚姻契約之義務而侵害他方之權利
    （參見最高法院55年臺上字第2053號判例意旨）。本件原告
    所請求之非財產上之損害，關於(一)被告丙○○、乙○○通姦
    、相姦行為部分：被告丙○○與原告間因婚姻關係而應負之
    誠實義務，因被告丙○○、乙○○發生姦淫行為，已破壞原
    告家庭生活之圓滿幸福，縱原告與被告丙○○之婚姻已有相
    處不睦，或雙方分居2地居住之情形，然而並未離婚，原告
    於婚姻關係中遭此事故，難免受到週遭親朋之指點竊論及非
    議恥笑，原告內心之憤怒、怨恨、沮喪自可想見，是上述被
    告2人之通姦行為，顯係破壞原告婚姻生活之圓滿安全及幸
    福，侵害原告之人格權利，且情節重大，揆諸首開規定及判
    例意旨，被告對原告因精神上所受痛苦所生之非財產上損害
    ，自應負侵權行為損害賠償責任，原告依民法第195條第1項
    規定，請求被告2人賠償其所受非財產上之損害即精神慰撫
    金，自屬有據。(二)關於被告丙○○傷害行為部分：本件被告
    丙○○上開傷害犯行自構成侵權行為，且其侵害情節重大，
    依民法第195條第1項規定，自應負非財產上損害賠償責任。
三、按精神慰撫金之多寡，應斟酌雙方之身分、地位、資力與加
    害之程度及其他各種情形核定相當之數額。而所謂相當金額
    ，應以實際加害之情形、被害人所受精神上痛苦之程度、賠
    償權利人之身分地位、經濟能力，並斟酌賠償義務人之經濟
    狀況、可歸責之程度等定之。本件原告甲○○教育程度大專
    畢業，經濟狀況小康，從事服務業；被告丙○○教育程度高
    中畢業，經濟狀況小康，在臺中市○區○○○路1118之9號
    經營溜冰鞋店；被告乙○○教育程度大學畢業，經濟狀況小
    康，擔任美語老師（見刑事案件警卷第2、4、5、11頁），
    本院斟酌前述兩造之身分地位、教育程度、經濟能力、被告
    2人加害情形及原告痛苦之程度等情狀，認原告請求被告丙○○給付精神慰撫金40萬元，又請求被告乙○○給付精神慰
    撫金30萬元為適當，應予准許，逾此部分之請求，即屬無據
    ，應予駁回。
四、綜上，原告主張依侵權行為之法律關係，請求被告丙○○給
    付原告40萬元、請求被告乙○○給付30萬元，及均自起訴狀
    繕本送達翌日（即98年12月29日）起至清償日止，按週年利
    率百分之5計算之利息，為有理由，應予准許；逾此部分之
    請求，為無理由，均應予駁回。本件原告勝訴部分，係命被
    告給付之金額未逾50萬元之判決，依民事訴訟法第389條第1
    項第5款規定，應依職權宣告假執行，並依職權宣告被告預
    供擔保後，得免假執行。原告敗訴部分，其假執行之聲請，
    因訴之駁回而失其依據，應併予駁回。另本件係刑事附帶民
    事訴訟事件，依刑事訴訟法第505條第2項規定，免納裁判費
    用，且本件復無其他訴訟費用，爰不諭知訴訟費用之負擔，
    附此敘明。
五、結論：原告之訴為一部有理由，一部無理由，依民事訴訟法
    第389第1項第5款、第392條第2 項，判決如主文。
中    華    民    國    99    年    1     月    12    日
                 刑事第四庭    法  官   鄭永玉
以上正本證明與原本無異。
如不服本判決應於收受送達後10日內向本院提出上訴書狀，並應
敘述具體理由；其未敘述上訴理由者，應於上訴期間屆滿後20日
內向本院補提理由書（均須按他造當事人之人數附繕本）「切勿
逕送上級法院」。
                               書記官   蔡伸蔚
中    華    民    國    99    年    1     月    12    日

司法院資訊處製作；財團法人民間司法改革基金會備份。
